臺灣臺北地方法院民事判決　　　　　　　99年度訴字第5497號
原　　　告　何建賢
訴訟代理人　王上律師
被　　　告　劉金偉
上列原告因被告涉犯傷害案件，經原告提起刑事附帶民事訴訟，
請求侵權行為損害賠償事件，經本院刑事二審合議庭裁定移送前
來，本院於中華民國100年5月11日言詞辯論終結，判決如下：
    主  文
被告應給付原告新臺幣捌萬元，及自民國一百年四月一日起至清
償日止，按年息百分之五計算之利息。
原告其餘之訴駁回。
訴訟費用由被告負擔十分之一，餘由原告負擔。
    事實及理由
甲、程序方面：
一、按訴狀送達後，原告不得將原訴變更或追加他訴，但擴張或
    減縮應受判決事項之聲明者，不在此限，民事訴訟法第255
    條第1項第3款定有明文。經查，本件原告於起訴時請求被告
    給付新臺幣（下同）300,000元，及自起訴狀繕本送達之翌
    日起至清償日止，按年息5%計算之利息；嗣於民國99年8月
    24 日以書狀擴張訴之聲明，請求被告給付4,103,292元，及
    自起訴狀繕本送達翌日起至清償日止，按年息5%計算之利息
    （見本院刑事庭99年度簡上附民字第25號卷第5頁）；嗣原
    告又於100年1月20日本院準備程序中以言詞擴張訴之聲明，
    請求被告給付4,403,292元，及自起訴狀繕本送達翌日起至
    清償日止，按年息5%計算之利息（見本院卷第23頁）；惟原
    告於100年4月12日以書狀減縮訴之聲明，請求被告給付656,
    808元，及自100年4月1日起至清償日止，按年息5%計算之利
    息（見本院卷第41頁）；揆諸前揭規定，並無不合，應予准
    許。
二、本件被告未於言詞辯論期日到場，核無民事訴訟法第386 條
    各款所列情形，爰依原告之聲請，由其一造辯論而為判決。
乙、實體方面：
一、原告起訴主張：
  (一)被告於98年8月2日12時20分許，因懷疑訴外人即原告胞兄何
    峻豪竊取其位於臺北市○○街132號越南河粉店內之肉品，
    將之留置店中報警，何峻豪則通知原告到場。詎原告到場後
    與被告一言不合，而發生口角爭執，被告竟基於傷害之故意
    ，出手毆打原告，致原告受有頭部挫傷、臉部擦傷、左腳擦
    傷、左側上面門牙及側門牙受到震盪等傷害，原告對被告提
    出傷害刑事告訴，案經臺灣臺北地方法院檢察署檢察官以99
    年度偵字第6338號聲請簡易判決處刑，並經本院刑事庭以99
    年度簡字第1151號判處被告罰金5,000元，得易服勞役。惟
    原告不服，請求檢察官上訴，再經本院刑事庭以99年度簡上
    字第224號撤銷改判被告有期徒刑3月，得易科罰金確定在案
    。而原告原任職福瑞斯國際公寓大廈管理維護股份有限公司
    （以下簡稱「福瑞斯公司」），每月薪資14,867元，因被告
    毆傷眼睛，致遭福瑞斯公司解雇，成為低收入戶，且精神上
    受有相當痛苦，爰依民法第184條第1項、第193條第1項及第
    195條第1項之規定，請求被告賠償原告自99年1月至100年12
    月間不能工作之損失356,808元（14,867×24＝356,808）及
    精神慰撫金300,000元，合計請求被告賠償656,808元（356,
    808＋300,000＝656,808）等語。
  (二)並聲明：
  1.被告應給付原告656,808元，及自100年4月1日起至清償日止
    ，按年息5%計算之利息。
  2.願供擔保聲請宣告假執行。
二、被告未於言詞辯論期日到場，亦未提出書狀作何聲明或陳述
    。
三、按因故意或過失，不法侵害他人之權利者，負損害賠償責任
    。不法侵害他人之身體、健康、名譽、自由、信用、隱私、
    貞操，或不法侵害其他人格法益而情節重大者，被害人雖非
    財產上之損害，亦得請求賠償相當之金額，民法第184條第1
    項前段、195條第1項分別定有明文。經查：
  (一)原告主張被告於98年8月2日12時20分許，在臺北市○○街13
    2號越南河粉店內，出手毆打原告，致原告受有頭部挫傷、
    臉部擦傷、左腳擦傷、左側上面門牙及側門牙受到震盪等傷
    害，經原告提出傷害告訴後，由臺灣臺北地方法院檢察署檢
    察官以99年度偵字第6338號聲請簡易判決處刑，經本院刑事
    庭以99年度簡字第1151號判處被告罰金5,000元，得易服勞
    役，惟原告不服，請求檢察官上訴，經本院刑事庭以99 年
    度簡上字第224號撤銷改判被告有期徒刑3月，得易科罰金確
    定在案等情，業經本院調取本院刑事庭99年度簡上字第224
    號卷宗核閱屬實。而被告已於相當時期受合法通知，而於言
    詞辯論期日不到場，亦未提出準備書狀爭執，依民事訴訟法
    第280條第3項前段準用同法第1項規定，對原告上開主張事
    實，視同自認，自堪信為真實。
  (二)復按慰藉金之賠償須以人格權遭遇侵害，使精神上受有痛苦
    為必要，其核給之標準固與財產上損害之計算不同，然非不
    可斟酌雙方身分資力與加害程度，及其他各種情形核定相當
    之數額，最高法院51年台上字第223號判例足資參照。查被
    告出手毆打原告，致原告受有前揭傷害，原告精神上自受有
    相當程度之痛苦，並參酌卷附兩造資力之稅務電子閘門財產
    所得調件明細表（見本院卷第46頁至第52頁），認原告請求
    被告賠償精神慰撫金以80,000元為適當。至原告逾此部分請
    求，則為無理由，應予駁回。
四、又按損害賠償之債之成立，其損害之發生與有責原因事實間
    ，所謂之相當因果關係，係指依經驗法則，綜合行為當時所
    存在之一切事實，為客觀之事後審查，在一般情形上，有此
    環境、有此行為之同一條件，足以發生同一之結果者，該條
    件即為發生結果之相當條件，其行為與結果為有相當之因果
    關係。反之，若在一般情形上，有此同一條件存在，依客觀
    之審查，不必皆發生此結果，該條件與結果尚非相當，而僅
    屬偶發之事實，其行為與結果間即難認為有相當因果關係，
    最高法院96年度台上字第2032號判決意旨可資參照。查原告
    固主張原任職福瑞斯公司，每月薪資14,867元，因被告傷害
    其眼睛，而遭福瑞斯公司解雇，成為低收入戶請求被告賠償
    自99年1月至100年12月因不能工作之損失356,808元云云，
    並提出扣繳憑單1紙及臺北市低收入戶卡1件為證（見本院刑
    事庭99年度簡上附民字第25號卷第6頁、本院卷第43頁）。
    惟本院依職權向原告就診之馬偕紀念醫院函詢其眼部所受傷
    害情形，該院函覆稱：「病人（即原告）當時角膜正常、視
    網膜正常，除了左眼下眼瞼挫傷及結膜充血，已告知病人注
    意並請病人回診追蹤」，此有該院100年3月9日馬院醫眼字
    第1000000470號函件附卷可參（見本院卷第32至35頁），可
    見原告當時雖受有左眼下眼瞼挫傷及結膜充血等傷害，但並
    未影響視覺能力。本院再依職權函詢福瑞斯公司是否因原告
    眼睛受傷予以解雇，經該公司函覆稱：「經查前員工何建賢
    於99年2月16日自請離職，與來函所提事件無關」，此有該
    公司100年4月19日（一百）安函字第10004190116號函1件在
    卷可佐（見本院卷第58頁），足見原告眼部所受傷害與其離
    職或不能工作無關，亦即原告主張被告傷害其眼睛與其遭解
    雇或不能工作間，並無因果關係存在。則原告執此請求被告
    賠償不能工作之損失356,808元部分，自屬無理由。
五、綜上所述，原告本於侵權行為法則請求被告給付80,000元及
    自100年4月1日起至清償日止，按年息5%計算之利息，為有
    理由，應予准許。至原告逾此部分請求，則無理由，應予駁
    回。
六、訴訟費用負擔之依據：民事訴訟法第79條。
中    華    民    國    100    年    5    月    20    日
                        民事第六庭審判長法  官  傅中樂
                                        法  官  張文毓
                                        法  官  郭顏毓
以上正本係照原本作成。
本件不得上訴。
中    華    民    國   100    年    5     月    23    日
                                        書記官  林政彬